【裁判字號】    89,易,3213
【裁判日期】    900327
【裁判案由】    侵占
【裁判全文】
臺灣臺中地方法院刑事判決                        八十九年度易字第三二一三號
    公  訴  人  臺灣臺中地方法院檢察署檢察官
    被      告  丙○○
右列被告因侵占案件，經檢察官提起公訴（八十九年度調偵字第二○九號），本院判
決如左：
    主  文
丙○○無罪。
    理  由
一、公訴意旨略以：被告丙○○於民國八十二年一月二十日，以自己購買之營業小客
    車靠行於告訴人永昶交通事業有限公司（起訴書誤載為永旭交通事業有限公司，
    以下簡稱永昶公司）參與經營客運業務，並租用告訴人ＯＪ─○五三號營業汽車
    牌照，約定被告應按期給付靠行服務費、保險費、牌照稅及燃料稅等費用。詎被
    告因積欠乙○○新台幣（下同）六萬元，無錢償還，即於八十二年底左右，將上
    開營業小客營業汽車牌照照連同上開營業汽車牌照，以十六萬元出售予乙○○，
    扣除欠款六萬元外，尚取得十萬元之車款，而侵占上開營業汽車牌照，因認被告
    涉有刑法第三百三十五條第一項之侵占罪嫌。
二、按犯罪事實應依證據認定之，無證據不得推定其犯罪事實；又不能證明被告犯罪
    者，應諭知無罪之判決，刑事訴訟法第一百五十四條、第三百零一條第一項分別
    定有明文。又認定不利被告之事實，須依積極證據，苟積極證據不足為不利於被
    告事實之認定時，即應為有利被告之認定，最高法院三十年上字第八一六號判例
    著有明文。另認定犯罪事實所憑之證據，無論其為直接證據或間接證據，其為訴
    訟上之證明時，均須達於一般之人不至有所懷疑，而得確信其為真實之程度，始
    得據為有罪之認定，倘其證明尚未達到此一程度，而有合理性之懷疑存在時，即
    無從遽為有罪之確信，此觀最高法院七十六年臺上字第四九八六號判例意旨，亦
    足明瞭。至刑法上之侵占罪，須持有人變易其原來之持有意思而為不法所有之意
    思，始能成立，如僅將持有物延不交還或有其他原因致一時未能交還，既缺乏主
    觀要件，即難遽以該罪相繩，則有最高法院六十八年台上字第三一四六號判例可
    資參照。
三、公訴人指稱被告涉有侵占罪嫌，無非係以被告坦承於八十二年間將上開營業小客
    車出售予證人乙○○，而上開營業汽車牌照係置於車上一起出售，且未通知告訴
    人，此外復有告訴人、告訴代理人甲○○之指訴、證人乙○○之證詞及卷附之租
    借牌照切結書一份為憑。訊據被告堅決否認有侵占告訴人之營業汽車牌照之犯行
    ，辯稱：伊僅出賣營業小客車，並未將營業汽車牌照賣給證人乙○○，所以證人
    乙○○需去繳靠行費及牌照費等語。經查：
  （一）被告與告訴人締結租借牌照切結書，使用告訴人所有之ＯＪ─○五三號營業
        汽車牌照，嗣於八十二年六月間即將掛有上開營業汽車牌照之營業小客車以
        新台幣（下同）十六萬元之價額出賣予證人乙○○，而證人乙○○自八十四
        年間起始無繳納靠行費及牌照費等規費之事實，業經被告供認不諱，核與告
        訴人指訴及證人乙○○證述情節大致相符，復有前開租借牌照切結書一份在
        卷足憑，惟此僅足認告訴人有將上開營業汽車牌照交給被告持有，嗣被告將
        掛有上開營業汽車牌照之營業小客車出賣等事實，但上開營業汽車牌照是否
        已為被告所侵占，則尚難論斷。
  （二）證人乙○○於偵查及本院調查時固均證稱：被告是將營業小客車連同上開車
        牌一起出賣予伊，當時營業小客車之價值僅七、八萬，十六萬元之價金係包
        含營業汽車牌照等語，惟其於本院調查時復結證稱：「˙˙˙我去公司繳過
        幾次靠行費˙˙˙」、「他（指被告）賣車子給我時就有說車子是靠行的，
        要我去繳靠行費」等語，而被告曾帶證人乙○○去繳納靠行費，八十四年一
        月前之靠行費均有繳納等情，亦經告訴人陳明在卷，是證人乙○○買受該車
        後，其靠行費即由證人乙○○負責繳納直至八十三年底乙節，應可信為真實
        。衡情被告出賣營業小客車時如係連同上開營業汽車牌照一同出賣，則證人
        乙○○應毋庸再向告訴人繳納靠行費，且證人乙○○於本院調查時亦證稱知
        悉靠行之營業用汽車牌照並無法由私人自行買賣過戶等語，是被告於出賣該
        車時既已明確告知證人乙○○該車係靠行，且證人乙○○亦明知靠行營業汽
        車牌照無法由私人買賣等情，故被告於出賣該車時是否有將其上所掛之營業
        汽車牌照併行出賣之意，已有可疑。
  （三）再者，被告所出賣予乙○○之營業小客車，係其於八十年六月間以分期付款
        之方式，向告訴人所購買，於八十一年十二月五日即已繳清所有價金三十九
        萬九千七百五十元等情，此為告訴代理人所是認，亦有收支簿一份在卷足參
        。被告於繳清營業小客車之價金後七個月，始將該車以低於其原購買價格二
        分之一之十六萬元之價格出賣予證人乙○○，且該車當時尚有一、二十萬之
        價值乙節，亦據告訴代理人到庭陳明在卷，是就被告與乙○○間營業小客車
        之買賣價金觀之，其買賣之標的亦應只限於該車，而未包含上開營業汽車牌
        照甚明，故被告辯稱未將上開營業汽車牌照出賣證人乙○○等語，應堪信為
        真實。
  （四）末查，證人乙○○買受掛有上開營業汽車牌照之營業小客車後，於八十三年
        底因發生車禍撞毀，無法修復，而被拖走，後來即音訊全無，而當時營業汽
        車牌照係懸掛在該車上等情，業據證人乙○○證述在卷，今上開營業汽車牌
        照所在既不明，則被告雖迄未將上開營業汽車牌照取還告訴人，亦難據此即
        謂被告有侵占之犯行。
  （五）此外，本院復查無其他積極之證據證明被告確已將上開營業汽車牌照侵占入
        已，既不能證明被告犯罪，本諸罪疑唯輕之原則，即應諭知被告無罪之判決
        ，庶免冤抑。
據上論斷，應依刑事訴訟法第三百零一條第一項，判決如主文。
中      華      民      國    九十    年      三      月      二十七    日
                              臺灣臺中地方法院刑事第七庭
                                  審判長法  官  夏一
                                        法  官  李添興
                                        法  官  郭妙俐
右正本證明與原本無異。
如不服本判決，應於判決送達後十日內，向本院提出上訴狀。
                                          書記官
中      華      民      國    九十    年      三      月      二十七    日


司法院資訊處製作；財團法人民間司法改革基金會備份。
